【裁判字號】    97,交聲,1368
【裁判日期】    970530
【裁判案由】    違反道路交通管理處罰條例聲明異議
【裁判全文】
臺灣臺北地方法院交通事件裁定        97年度交聲字第1368號
原處分機關  臺北市交通事件裁決所
異  議  人
即受處分人  乙○○
上列受處分人因違反道路交通管理處罰條例案件，對於臺北市交
通事件裁決所於中華民國97年5月2日所為之處分（原處分案號：
北市裁二字第裁22-A00WD6125號），聲明異議，本院裁定如下：
    主  文
原處分撤銷。
乙○○汽車所有人，已領有牌照而不依指定位置懸掛，處罰鍰新
臺幣伍仟肆佰元，車牌號碼「三FN-六八九」重型機車之牌照吊
銷。
    理  由
一、按汽車號牌懸掛位置，除原設有固定位置外，應依「機器腳
    踏車每車一面，應正面懸掛於車輛後端之明顯適當位置」規
    定懸掛固定，道路交通安全規則第11條第1項第3款定有明文
    。又汽車已領有牌照而不依指定位置懸掛者，處汽車所有人
    新臺幣（下同）3,600元以上10,800 元以下罰鍰，牌照吊銷
    之，道路交通管理處罰條例第12條第1項第7 款、第2項分別
    定有明文。
二、原處分意旨略以：本件異議人即受處分人乙○○所有之車牌
    號碼3FN-689 號重型機車，於民國97年3月21日10時2分許，
    在臺北市市○○道與林森北路口，為臺北市政府警察局中山
    分局交通分隊員警當場舉發「號牌不依指定位置懸掛」之違
    規，嗣受處分人於舉發通知單上所載應到案日期前向原處分
    機關提出申訴，經原處分機關函請舉發單位調查結果，仍認
    異議人有前開違規行為，原處分機關乃依道路交通管理處罰
    條例第12條第1項第7 款、第2項及違反道路交通管理事件統
    一裁罰基準及處理細則等規定，於97年5月2日裁處異議人罰
    鍰7,200元並吊銷牌照。
三、聲明異議意旨略以：異議人所有之機車後方塑膠擋泥板，因
    之前遭撞斷一半，故切斷後再將機車號牌鎖上，伊並未故意
    加裝翹牌架，車牌亦是固定式，僅可能因擋泥板切短造成車
    牌有上仰之情形，但未超過45度，不影響照相取締等云云。
四、經查：
  (一)異議人乙○○所有之前開車號重型機車於前揭時、地，為異
    議人騎乘，並因該機車車牌不依指定位置懸掛，遭警攔查等
    情，為異議人所不否認，復有證人即本件開單之警員甲○○
    於本院審理中具結證述明確（見本院卷97年05月23日訊問筆
    錄），及採證照片3幀附卷可稽，故此事實已堪認定。
  (二)證人甲○○於本院97年05月23日訊問時證述：「當時他從林
    森北路北往南方向行駛，在市○○道路口停紅綠燈，我在東
    側看到受處分人的車牌是翹起來的，可以看得出來他的牌跟
    其他不一樣，我就過去攔下受處分人，舉發他不依規定懸掛
    號牌。依照交通安全規則，它必須正面懸掛，還有規定鎖的
    位置，就是擋泥板上面兩個孔，他是把擋泥板鋸掉，然後鎖
    在那兩個孔上面，但會造成車牌有一個角度，從後方看會較
    難辨識車牌號碼，只能看到一半車牌號碼，可以看第一張照
    片。受處分人雖然是鎖在原來的孔的位置，但他鎖的方式會
    造成車牌有角度。受處分人有再加一個擋泥板，再鎖號牌，
    所以才會造成傾斜的情形。以我的認知，車牌應該鎖在原來
    的位置才叫正面懸掛。受處分人當場應該有簽收舉發單。」
    等語在卷，而證人甲○○警員製單舉發異議人上開違反道路
    交通管理事件之違規行為，本質上為行政處分，係公務員基
    於職務上之權力，依法就特定具體事件所為具公法上效果之
    行政行為，基於公務員為公法上行為具有公信力之原則，該
    行政行為當可被推定為真正，該據以依法處分之事實認定亦
    為正確無誤。
  (三)至異議人乙○○對於其所有前開車號重型機車不依指定位置
    懸掛一事，於本院97年05月23日訊問時供稱：「我沒有刻意
    改成懸吊式車牌，我也沒有刻意切掉改加裝翹牌架，我有用
    原廠車照片給他們看，我只是擋泥板斷掉，用原來的樣子再
    銜接上去而已。如果依照交通規定，翹牌沒有超過45度，就
    不算是翹牌，因為我有被測速照相過，有寄到家裡。」，按
    車輛應依指定位置懸掛車輛號牌之本旨，乃在辨識車籍、特
    定車輛，對交通安全之維護有事前管理、事後規制追究之功
    效，茲事體大。本件異議人既係領有駕駛執照之駕駛人，就
    上開道路交通安全規則第11條第1項第3款「機器腳踏車每車
    一面，應正面懸掛於車輛後端之明顯適當位置」規定，當應
    知之甚稔。異議人雖一再辯稱並未有改裝牌照情事，惟經本
    院檢視卷附異議人所有前開車號重型機車照片與原廠監理站
    歸檔照片，可知異議人上開車號車輛之擋泥板明顯高出後輪
    輪胎許多，致號牌與水平路面呈尾部向上方掀約30度，顯見
    刻意藉此方式調高牌照懸掛角度，以致使違規舉發之困難，
    且縱如異議人所辯擋泥板切短造成車牌有上仰之情形，然異
    議人本應依原廠所設定之位置固定號牌，因其他原因導致原
    鎖點位置發生斷裂，而有無法固定號牌情事，仍應儘速修復
    ，按原指定位置固定號牌，此乃道路交通使用人應盡之責，
    然異議人卻不循此途，竟變更原號牌固定位置，固定於上仰
    之擋泥板上，有未依規定位置懸掛號牌之違規行為甚明，異
    議人猶辯稱該處十分明顯云云，無非圖卸之詞，難以採信。
  (四)末查，本件舉發通知單已載明應到案日期為97年4月5日，而
    受處分人於同年月3 日已到案陳述，有交通違規案件陳述書
    在卷可佐，其既應到案期限內，到案聽候裁決，依違反道路
    交通管理事件統一裁罰標準表，應處之罰鍰應為5,400 元，
    原處分機關未處以最低額裁罰，容有未洽。
五、綜上，異議人之異議雖無理由，然原處分機關之裁決既有不
    當，爰撤銷原處分，並以受處分人有違反道路交通管理處罰
    條例第12條第1項第7款規定之行為，且受處分人依限到案，
    依該條規定、同條第2 項及違反道路交通管理事件統一裁罰
    標準等規定，就受處分人前開違規行為逕行裁處受處分人即
    異議人罰鍰5,400元，併吊銷其牌照如主文第2項所示，以資
    適法。
據上論斷，應依道路交通案件處理辦法第20條前段，裁定如主文
。
中    華    民    國    97    年    5     月    30    日
                  交通法庭    法  官  賴秀蘭
以上正本證明與原本無異。
如不服本裁定，應於送達後5日內，向本院提出抗告狀。
                                書記官  游秀珠
中    華    民    國    97    年    6     月    9     日


司法院資訊處製作；財團法人民間司法改革基金會備份。
